---
title: "Propaganda Política no Snapchat"
author: Henrique de Mello de Assunção
date: '2019-10-13'
categories:
  - Política
tags:
  - Internet
  - R
  - Ciência de Dados
---

# Snapchat

[Snapchat](https://www.snapchat.com/) é uma rede social na qual os usuários mandam mensagens com base em imagens para outros usuários da rede. A plataforma [disponibilizou](https://www.snap.com/en-US/political-ads/) dados sobre as propagandas políticas feitas na rede social de modo a ter uma plataforma mais transparente para os usuários. Os dados foram coletados do site do Snapchat para os anos de 2018 e 2019 e avaliados.

```{r, message = FALSE}
library(tidyverse)
library(widgetframe)

dados <- map_dfr(2018:2019, ~(read_csv(paste0("dados/PoliticalAds_", .x, ".csv")) %>% mutate(ano = .x)))

dt_count_dados <- dados %>%
  count(CountryCode) %>% 
  DT::datatable()
```

```{r}
frameWidget(dt_count_dados)
```

A minha primeira ideia ao saber desta rede por meio do projeto [Data is Plural](https://tinyletter.com/data-is-plural) era observar como eram as propagandas políticas realizadas no brasil. Infelizmente não foram realizadas muitas propagandas políticas no Brasil, apenas uma, o que impede uma análise aprofundada.

## Análise das faixas etárias

Muitos dados sobre as propagandas políticas podem ser observados nesta tabela.

```{r}
glimpse(dados)
```

Escolheu-se observar quais idades são mais focadas como alvo da propagando política. Vale ressaltar que isto significa apenas observar como as propagandas são feitas no Snapchat. Sem informações sobre o perfil do usuário e como as propagandas foram realizadas existe uma certa limitação na avaliação.

Várias propagandas possuem informações sobre as faixas etárias alvo. Usando esta informação foi construída uma tabela com a idade mínima e a idade máximo que a propaganda buscava influenciar. A menor idade possível considerada foi 14 e a maior 35, isso ocorreu por estes serão os menores valores declarados na tabela original[^1].

[^1]: Algumas propagandas aparecem com faixa etária alvo = "18-" e "20+", neste casos, considerou-se que as faixas etárias alvo seriam "14-18" e "20+35", respectivamente.

```{r}
faixa_idade <- dados %>% 
  select(AgeBracket) %>% 
  mutate(min = case_when(
    str_detect(AgeBracket, "-$") ~ "14",
    TRUE ~ str_extract(AgeBracket, "^[:digit:]{2}")) %>% 
      as.numeric(),
    max = case_when(
      str_detect(AgeBracket, "-$") ~ str_extract(AgeBracket, "^[:digit:]{2}"),
      str_detect(AgeBracket, "\\+$") ~ "35",
      TRUE ~ str_extract(AgeBracket, "[:digit:]{2}$")) %>% 
      as.numeric())
```

Calculou-se então quantas propagandas tiveram como alvo o grupo de usuários de 14 anos, 15 anos e assim sucessivamente.

```{r}
x <- numeric(22)
for (i in 14:35) {
  x[i-13] <- sum(i >= faixa_idade$min & i <= faixa_idade$max, na.rm = TRUE)
}

propaganda_idade <- tibble(
  idade = 14:35,
  valor = x) 

propaganda_idade %>% DT::datatable() %>% 
  frameWidget()
```

Observa-se que existe uma quebra aos 18 anos, com o grupo de 17 anos sendo alvo de uma quantidade de propagandas muito inferior ao grupo de 18 anos. Provavelmente isto ocorre pois a partir dos 18 anos a pessoa pode votar nos Estados Unidos (país com maior número de propagandas).

```{r}
propaganda_idade %>% 
  ggplot(aes(x = idade, y = valor))+ 
  geom_col() +
  labs(x = "Idade", y = "Valor", title = "Número de propagandas políticas voltadas a cada idade, 14 aos 35 anos") +
  theme_bw()
```

Um exercício simples. Os resultados condizem com o esperado anteriormente, pretendo voltar a fazer algumas análises nesta base de dados no futuro. Observar se houve alteração após 2018 em alguma variável interessante, se existe alteração entre propagandas em inglês e outras, ou algo assim.

=D