---
title: "Importância do ensino superior na renda do trabalho"
author: Henrique de Mello Santos de Assunção
date: '2020-08-22'
thumbnail:
categories:
  - Brasil
tags:
  - Educação
  - Demografia
  - Trabalho
---
A Pesquisa Nacional por Amostra em Domicílio (PNAD) é uma importânte pesquisa para o Brasil gerando dados importantes da população, do rendimento e do trabalho. Esta pesquisa é realizada pelo Instituto Brasileiro de Geografia e Estatística (IBGE) e pode ser acessada no endereço eletrônico da insituição. A PNAD é uma pesquisa muito interessante que permite avaliar hipóteses e questões sobre a população brasileira, testar ideias e entender a relevância destas.

Uma ideia que tenho é que o ensino superior é muito importante para o rendimento do trabalho no Brasil, ou seja, que o salto de rendimento entre trabalhos de pessoas com ensino superior e aqueles com ensino superior incompleto ou ensino médio completo é muito grande. De modo a testar esta hipótese utilizei os dados da pnad por meio do pacote [PNADcIBGE](https://cran.r-project.org/web/packages/PNADcIBGE/readme/README.html).

As variáveis que utilizei para fazer este teste foram:

* UF: Unidade da Federação;
* V1028: Peso do domicílio e das pessoas;
* VD3004: Nível de instrução mais elevado alcançado (pessoas de 5 anos ou mais de idade) padronizado para o Ensino fundamental -  SISTEMA DE 9 ANOS;
* VD4002: Condição de ocupação na semana de referência para pessoas de 14 anos ou mais de idade;
* VD4016: Rendimento mensal habitual do trabalho principal para pessoas de 14 anos ou mais de idade (apenas para pessoas que receberam em dinheiro, produtos ou mercadorias no trabalho principal).

A ideia é utilizar o R para calcular o qual a média de rendimento do trabalho principal por nível de ensino para cada Unidade da Federação. 

```{r setup, include=FALSE}
knitr::opts_chunk$set(echo = TRUE)
```


```{r}
library(tidyverse)
library(PNADcIBGE)

pnad_2020 <- get_pnadc(2020, quarter = 1, design = FALSE)

dados_rendimento <- pnad_2020 %>% 
  filter(VD4002 == "Pessoas ocupadas") %>% 
  group_by(UF, VD3004) %>% 
  summarise(rendimento = weighted.mean(VD4016, wt = V1028, na.rm = TRUE))

```

```{r results = "asis"}
dados_rendimento %>% 
  ggplot(aes(x = VD3004, y= rendimento
  )) +
  geom_col()+
  facet_wrap(~UF) +
  coord_flip() +
  labs(x = "Nível educacional", y = 'Rendimento Efetivo do trabalho principal') +
  theme_bw()

```

O gráfico acima mostra que existe uma diferença grande entre os trabalhadores que tinham ensino superior e aqueles que não tinham ensino superior. Essa diferença mostra que existe um grande retorno por se obter um ensino superior e isto faz parte do conjunto de características que fazem o Brasil ter um altissímo nível de desigualdade.
