---
title: "Simulações e RPG"
author: Henrique de Mello de Assunção
date: '2020-02-02'
thumbnail:
categories:
  - RPG
tags:
  - R
  - Estatística
---

# RPG e Simulações
RPG é uma atividade fascinante que tem ganho mais ao longo do tempo. Recentemente consegui realizar um sonho antigo de jogar RPG com alguma frequência. Então, esta alteração gerou a vontade de testar alguns _problemas de rpg_, ou seja, situações no jogo em que problemas são resolvidos por meio da geração de número aleatórios, normalmente envolvendo dados.

Com isto em mente, meu primeiro exercício é usar simulações como um mecanismo de se obter resultados.

## O problema

O problema em questão é calcular as probabilidades dos resultados de um jogado de habilidade com vantagem em **D&D**, ou seja, o resultado dos dados da seguinte jogada:
* O jogador joga dois dados de vinte faces e o resultado é o de maior dado.

## Resultado matemático

O resultado matemático é calculado com base na probabilidade de se obter um resultado x em um dado e um resultado igual ou inferior a este no outro dado. Por exemplo, a única maneira de se obter o resultado um é se obter um em ambos os dados, uma chance em vinte e uma chance em vinte, ou seja, uma chance em 400. A tabela com os resultados possíveis se encontra abaixo.

```{r}
library(tidyverse)

tibble(Resultados = 1:20,
       Probabilidades = seq(1, 39, 2)/ 400) %>% 
  knitr::kable()
```

## Resultado de simulações

Foram realizados 2.000.000 rolagens de dois dados de vinte faces. A contagem dos resultados podem ser observados na tabela abaixo.

```{r}
set.seed(10000)
tibble(resultados = replicate(2000000, max(sample(1:20, size =2, replace = TRUE)))) %>% 
  count(resultados) %>% 
  mutate(prop = n/sum(n)) %>% 
  set_names(c("Resultados", "Número", "Proporção")) %>% 
  knitr::kable()
  
```

## Conclusão

Como esperado os resultados da simulação divergem dos resultados matemáticos, porém esta divergência é mínima. A simulação não é uma ferramenta útil neste cenário, em que o resultado estatístico pode ser calculado facilmente, porém, em cenários em que se obter o resultado correto seja difícil aproxima-los com simulações é útil.