---
title: "Nas nuvens com Jane Austen"
author: Henrique de Mello Santos de Assunção
date: '2020-08-26'
thumbnail:
categories:
  - Literatura
tags:
  - Amor
  - Jane Austen
  - Avaliação de texto
---

```{r setup, include=FALSE}
knitr::opts_chunk$set(echo = TRUE, message = FALSE)

```

Faz tempo que não trabalho com avaliação computacional de texto. Por causa disto resolvi fazer um exercício simples de criação de 5 nuvens de palavras dos 5 romances completos de Jane Austen. Para isso construi uma pequena função para fazer nuvens de palavras.

```{r}
library(magrittr)

nuvem_de_palavras <- function(livro){
  data.frame(txt = livro) %>% 
    tidytext::unnest_tokens(word, txt) %>%
    dplyr::anti_join(tidytext::stop_words) %>% 
    dplyr::count(word)  %>%
    dplyr::rename(freq = n) %>%
    dplyr::arrange(desc(freq)) %>%
    dplyr::top_n(n = 120, wt = freq) %>% 
    wordcloud2::wordcloud2()
}

```

Espero que seja divertido observar as palavras mais usadas por uma escritora tão querida. 

# Razão e Sensibilidade

```{r, results='asis'}
nuvem_de_palavras(janeaustenr::sensesensibility)
```

# Orgulho e Preconceito

```{r, results='asis'}
nuvem_de_palavras(janeaustenr::prideprejudice)
```

# Emma

```{r, results='asis'}
nuvem_de_palavras(janeaustenr::emma)
```

# Abádia Northanger
```{r, results='asis'}
nuvem_de_palavras(janeaustenr::northangerabbey)
```

# Persuasão
```{r, results='asis'}
nuvem_de_palavras(janeaustenr::persuasion)
```

# Pacotes usados

* [janeaustenr](https://github.com/juliasilge/janeaustenr)
* [tidytext](https://github.com/juliasilge/tidytext)
* [dplyr](https://github.com/tidyverse/dplyr)
* [wordcloud2](https://github.com/Lchiffon/wordcloud2)

