---
title: "Avaliação de tabela do google sheets"
author: Henrique de Mello de Assunção
date: "2020-05-22"
categories:
  - Pessoal
  - Ciência
tags:
  - API
  - Artigos
  - Análise Exploratória
---

```{r setup, include=FALSE}
knitr::opts_chunk$set(echo = TRUE)
```

## Google Sheets

O Google Sheets é um programa de planilhas disponibilizado pelo Google. O programa pode ser acessado por navegadores padrões de graça. O programa concorre com outras ferramentas parecidas como o famoso Excel, atualmente eu utilizo o Google Sheets para documentar algumas ações online. A principal vantagem da ferramenta para mim é esta poder ser acessada de vários lugares.

O _R_ possui alguns pacotes para acessar o google sheets, nesta postagem vou utilizar um pacote específico, _googlesheets4_ para avaliar uma planilha que possuo.

## Pacote

O pacote é uma evolução do antigo _googlesheets_ que parou de ser utilizado por uma alteração na API do Google Sheets. A API passou para versão 4, entãoo novo pacote se chama _googlesheets4_.

Para acessar suas planilhas é necessário autenticar o usuário que é feito pelo seu navegador padrão após usar os seguintes comandos.

```{r, eval = FALSE}
library(googlesheets4)

googlesheets4::gs4_auth()
```

A documentação do pacote pode ser acessada no seu respectivo [site](https://googlesheets4.tidyverse.org/index.html). Nesta postagem vou avaliar uma planilha que mantenho dos artigos científicos que eu li.

## Avaliação

Eu mantenho esta planilha desde 2018 e tem ajudado a dar uma ordem aos artigos que leio e não ler artigos repitidos. A planilha contém a data em que comecei o processo de ler o artigo, o nome do artigo, o ano do artigo, área temática, autores, se já foi lido e onde ele está armazenado (esta última informação está contida em várias colunas). 

O primeiro passo é ler a planilha. Nesta avaliação não estou usando a lógica do _tidyverse_ embora o pacote chave, _googlesheets4_ ser parte deste conjunto de pacotes.

```{r}
tabelas_google <- googlesheets4::gs4_find()

artigos <- googlesheets4::read_sheet(tabelas_google$id[1], na = c("", "Anterior"))

artigos <- janitor::clean_names(artigos)
```

As colunas do artigo são

```{r}
names(artigos)
```

A data guarda o começo do processo de leitura. Estou lendo os artigos desde `r range(artigos$data, na.rm = TRUE)[1]` até `r range(artigos$data, na.rm = TRUE)[2]` com a pandemia dificultando o meu ritmo de leitura.

A maioria dos artigos que eu li são recentes, sendo publicados desde 2010.

```{r}
library(ggplot2)

ggplot(artigos, aes(x = ano)) +
  geom_density() +
  labs(x = "Ano", y = "Densidade", title = "Artigos lidos por ano de publicação do artigo") +
  theme_bw()
```

Ainda há muitos artigos antigos o que atrapalha a escala da visualização. O artigo mais antigos é `artigos$titulo[artigos$ano == min(artigos$ano, na.rm = TRUE) & !is.na(artigos$ano)]` de Immanuel Kant.

Deixando apenas artigos publicados desde 2000 pode-se ver que existe um pico por volta de 2016.

```{r}
ggplot(artigos[artigos$ano >2000,], aes(x = ano)) +
  geom_density() +
  labs(x = "Ano", y = "Densidade", title = "Artigos lidos por ano de publicação do artigo desde 2000") +
  theme_bw()
```

Por fim queria avaliar de que anos especificos eram os artigos que eu li. Primeiro precisei limpar os dados. A limpeza foi realizada com o código abaixo e o principal objetivo desta foi agrupar os anos em um fator e reduzir o possível número de resultados para que se pudesse avaliar a visualização.

```{r}
artigos$ano_fator <- forcats::fct_lump_min(as.factor(artigos$ano), min = 20, other_level = "Outros Anos")

artigos$ano_fator <- factor(artigos$ano_fator, levels = names(sort(table(artigos$ano_fator))))
```

Finalmente, pode-se observar quais os anos que produziram mais artigos que eu li.

```{r}
ggplot(artigos, aes(x = ano_fator)) +
  geom_bar() +
  coord_flip() + 
  labs(x = "Ano", title = "Artigos lidos por ano") +
  theme_bw()
```


## Conclusão

O pacote _googlesheets4_ permite trazer o poder de avaliação do R a planilhas pessoais o que permite algumas descobertas, a maioria divertidas e trivais. Possivelmente é possível obter descobertas mais interessantes de planilhas pessoais. Além disso é possível acessar documentos não pessoais o que também é interessante.


