---
title: "Decepção Colorada"
author: Henrique de Mello Santos de Assunção
date: '2020-09-09'
thumbnail:
categories:
  - Brasil
tags:
  - Futebol
  - InternacionalSC
---

```{r setup, include=FALSE}
knitr::opts_chunk$set(echo = TRUE, warning = FALSE, message = FALSE)
```

# Decepção

Essa é a primeira parte de um projeto para avaliar a decepção no campeonato brasileiro.

Todo ano o Internacional desponta como um dos melhores times no começo da temporada e aparece na primeira posição do campeaonato brasileiro. Na temporada em que o Inter foi rebaixado ele foi o primeiro colocado por um período. Acho que foi a primeira vez na era dos pontos corridos que um time rebaixado foi primeiro colocado após 5 rodadas. Eu nunca vi o Internacional ser campeão brasileiro, o último campeanato foi em 1979, porém sistematicamente sou enganado no _agora vai_.

Minha pergunta então se tornou. Será o Internacional o clube mais decepcionante no campeonato brasileiro. Vejo algumas métricas para responder isso:

* Maior queda da posição mais alta atingida;
* Maior queda média da posição mais alta atingida nos brasileirões;
* Mais rodadas na primeira colocação sem título;

O objetivo deste projeto é responder estas perguntas. Para isto vou utilizar os dados do [open footbal](https://github.com/openfootball/brazil).

A ideia é criar uma tabela com dados de todas as rodadas do brasileirao disponíveis no site da open football e responder as perguntas anteriores. Para isso utilizou-se o pacote 

```{r}
library(stringr)

texto_bruto <- readLines("https://raw.githubusercontent.com/openfootball/brazil/master/2011/brasileirao-seriea.txt", encoding = "UTF-8")


numero_rodada <- as.numeric(str_remove(str_extract(texto_bruto, "Rodada [0-9]+"), "Rodada "))
datas <- str_extract(texto_bruto, "[:alpha:]{3} [0-9]{2}\\/[0-9]{2}") 

resultados <- str_extract(texto_bruto, "[:digit:] - [:digit:]")

rodada <- str_trim(str_remove(str_extract(texto_bruto, "\t.+") , "\t"))

casa <- str_trim(str_remove(str_extract(rodada, "^.+[:digit:]"), "[:digit:] - [:digit:]"))
visitante <- str_trim(str_remove(str_extract(rodada, "[:digit:].+$"), "[:digit:] - [:digit:]"))

gols_casa <- as.integer(str_extract(resultados, "^[0-9]"))
gols_visitante <- as.integer(str_extract(resultados, "[0-9]$"))

brasileirao <- data.frame(rodada = numero_rodada,
                          data = datas,
                          casa = casa,
                          visitante = visitante,
                          gols_casa = gols_casa,
                          gols_visitante = gols_visitante)

brasileirao <- tidyr::fill(brasileirao, rodada, data)

brasileirao <- brasileirao[!is.na(brasileirao$casa),]
```


```{r results="asis"}

kableExtra::kable_styling(
  kableExtra::kable(head(brasileirao)),
  c("striped", "hover"))
```

# Pacotes usados

* [kableExtra](https://haozhu233.github.io/kableExtra/)
* [stringr](https://stringr.tidyverse.org/)
