---
title: "Lista de Nomes Neutros"
author: "Henrique de Mello Santos de Assunção"
date: "19/02/2021"
output: bookdown::html_document2
categories:
  - Brasil
  - Nomes
tags:
  - brasilio
---

```{r echo = FALSE, warning = FALSE, message = FALSE}
knitr::opts_chunk$set(echo = FALSE, warning = FALSE, message = FALSE)

# Carregando pacotes
library(tidyverse)
library(knitr)

# Carregando dados
nomes <- read_csv("https://data.brasil.io/dataset/genero-nomes/nomes.csv.gz") %>% 
  mutate(posicao = rank(-frequency_total))
```

A língua portuguesa faz com que seja muito difícil falar de modo neutro em relação a gênero. A maioria das palavras não é neutra, sendo ou do gênero masculino ou feminino. A maioria dos nomes não é neutro, sendo masculino ou feminino. Isso pode causar algum desconforto para as pessoas que querem utilizar linguagem neutra, ou nomes neutros.

A pesquisa que fiz na internet para a lista de nomes neutros não me deu resultados satisfatórios[^1]. A maioria dos nomes que eu encontrei eram contrações, estrangeirismos, nomes curtos ou intuitivamente ligados a um gênero e o uso para o outro gênero era algo forçado, estranho ou contra intuitivo. O uso do nome Ártemis e Apolo como neutros soou como estranho para mim, uma vez que associo os nomes às divindades gregas que são apresentadas com gêneros definidos

Por isso fiz um exercício de observar quais eram os nomes neutros na prática, ou seja que eram utilizados tanto por homens como mulheres, segundo o Censo 2010. Usando a base de dados Gênero de Nomes do Instituto Brasileiro de Geografia e Estatística, disponível no portal brasil.io, sendo que os dados foram tratados por Álvaro Justen/Brasil.IO, considerei que nomes são razoavelmente comuns (segundo um limiar arbitrário de número de usos) e são usados tanto por mulheres como por homens (o número de homens é próximo do número de mulheres que usam o nome).

Exemplificando a situação do uso de nomes neutros no Brasil, considere dois exemplos, um em que os nomes são utilizados predominantemente por um sexo e outro em que o nome é usado de maneira equilibrada entre os dois sexos:

* Maria é usado 11.734.129 na base com 99,66% dos usos sendo por mulheres;
* Cassi é usado 172 vezes, 86 por homens e 86 por mulheres com 50% dos usos sendo por homens e 50% por mulheres.

Observei os 15 nomes com mais de mil aparições que possuíssem o maior equilíbrio entre o uso para homens e mulheres, ou seja, que o percentual relativo de mulheres (ou homens) das pessoas com aquele nome mais se aproximasse de 50%. O resultado esta na Tabela \@ref(tab:tabela1000).

```{r tabela1000,  results = 'asis'}
nomes %>% 
  mutate(posicao = rank(- frequency_total, ties.method = "min")) %>% 
  filter(frequency_total > 1000) %>% 
  dplyr::slice_min(ratio, n = 15) %>% 
  arrange(frequency_total) %>% 
  mutate(first_name = str_to_title(first_name),
         alternative_names = str_to_title(alternative_names)) %>% 
  select(Nome = first_name, Mulheres = frequency_female, Homens = frequency_male, `Razão` = ratio, `Posição` = posicao, `Nomes alternativos` =  alternative_names) %>% 
  kable(caption = "Lista de nomes neutros com mais de 1.000 pessoas utilizando o nome")
```

Explicando a tabela:

* Nome: Nome avaliado;
* Nomes alternativos: Versões alternativas do nome avaliado;
* Mulheres: Número de mulheres com esse nome;
* Homens: Número de homens com esse nome;
* Razão: Percentual de homens ou mulheres (dependendo de qual utilizar mais o nome) sobre o total de pessoas com esse nome;
* Posição: Posição do nome na lista de nomes mais comuns, ou seja, se há três nomes mais comuns que o nome avaliado este estará na quarta posição.

Eu fiz uma segunda avaliação. Nela, observei quais alterações eram observadas se utiliza-se nomes mais comuns (acima de 10.000 pessoas com o nome ou versões alternativas dele). O resultado é a Tabela \@ref(tab:tabela10000):

```{r tabela10000, results = 'asis'}
nomes %>% 
  mutate(posicao = rank(- frequency_total, ties.method = "min")) %>% 
  filter(frequency_total > 10000) %>% 
  arrange(frequency_total) %>% 
  dplyr::slice_min(ratio, n = 15) %>% 
  mutate(first_name = str_to_title(first_name),
         alternative_names = str_to_title(alternative_names)) %>% 
  select(Nome = first_name, Mulheres = frequency_female, Homens = frequency_male, `Razão` = ratio, `Posição` = posicao, `Nomes alternativos` =  alternative_names) %>% 
  kable(caption = "Lista de nomes neutros com mais de 10.000 pessoas utilizando o nome")
```

Os nomes apresentados acima podem não ser os mais comuns no Brasil, Aldeniar (o mais comum da segunda tabela) e Edir (mais comum na primeira tabela) ocupam a posição 504 e 1.425 na lista de nomes mais comuns. Acho que os resultados são satisfatórios, pois  os dois gêneros não é contra intuitivo para a maioria destes nomes. Essa lista pode auxiliar pessoas que procuram utilizar nomes neutros e essa base pode auxiliar muito o estudo do uso de nomes no Brasil.

## Fontes

* [Projeto Github de Álvaro Justen](https://github.com/turicas/genero-nomes);
* [Portal Brasil/IO](https://brasil.io/home/);
* [Censo 2010 do Instituto Brasileiro de Geografia e Estatística](https://www.ibge.gov.br/estatisticas/sociais/trabalho/9662-censo-demografico-2010.html?=&t=o-que-e).

[^1]: Observei [rexistencianaobinaria](https://rexistencianaobinaria.tumblr.com/post/154570738028/lista-de-nomes-neutros-lista-adaptada-do) e [indentidades](https://identidades.wikia.org/pt-br/wiki/Lista_de_nomes_neutros). Esse texto não é uma crítica ao serviço que esses portais oferecem, mas uma avaliação da *minha* opinião sobre a lista.