---
title: "Pandemia: Trabalho na pandemia e Segunda dose de vacinas no DF"
author: Henrique de Mello Santos de Assunção
date: '2021-03-24'
output: 
  bookdown::html_document2
categories:
  - Brasil
  - Distrito Federal
tags:
  - Pandemia
---


```{r setup, include=FALSE}
knitr::opts_chunk$set(echo = TRUE, warning = FALSE, message = FALSE)

``` 

Eu tenho trabalhado com dados da pandemia do Covid-19 há quase um ano agora. O trabalho é triste. Foi um ano de contagem de casos e de caixões, e como o número de casos é correlacionado a sofrimento e morte, foi um contagem mortuária. Fiquei observando um número macabro aumentando. Dia após dia, semana após semana. Sentia saudades de avaliar dados de desemprego e pobreza.

Após um ano muito difícil, finalmente aparece um dado sobre a pandemia que eu fico feliz de observar. Um número que fico feliz em observar crescer. O número de vacinas. O governo brasileiro começou a disponibilizar os dados de vacina no portal [opendatasus](https://opendatasus.saude.gov.br/en/dataset/covid-19-vacinacao). De modo a comemorar a disponibilização destes dados e da vacina fiz o gráfico \@ref(fig:vacinas). É um gráfico do número de pessoas que receberam a segunda dose no Distrito Federal.

```{r}
# Carregando pacotes
library(data.table)
library(ggplot2)

# Baixando dados
dados <- fread("https://s3-sa-east-1.amazonaws.com/ckan.saude.gov.br/PNI/vacina/uf/2021-03-24/uf%3DDF/part-00000-35da3c5a-4fea-41fe-a817-6ad8c24fbc49.c000.csv", sep = ";", dec = ",", encoding = "UTF-8")

# Calculando pessoas que receberam a segunda dose
x <- dados[,.(id = paciente_id, data = as.Date(vacina_dataAplicacao))]
x[, dose := sequence(.N), by = id]
segunda_dose <- x[dose == 2,][,.(segunda_dose = .N), by = data]
setorder(segunda_dose, data)[, total := cumsum(segunda_dose)]
```


```{r vacinas, results='asis', fig.cap = "Pessoas que receberam a segunda dose da vacina no Distrito Federal"}
ggplot(segunda_dose, aes(x = data, y = total)) +
         geom_line() +
  labs(x = "", y= "Total de pessoas que receberam a 2º dose", caption = "Dados do portal opendatasus") +
  theme_bw() +
  scale_y_continuous(labels = scales::number_format(decimal.mark = ",", big.mark = ".")) +
  scale_x_date(date_labels = "%B, %d")
  
```

