---
title: "Nomes do países do mundo"
author: Henrique de Mello Santos de Assunção
date: '2022-01-22'
thumbnail:
categories:
  - R
tags:
  - Avaliação de texto
---

```{r setup, include=FALSE}
knitr::opts_chunk$set(echo = TRUE)
```

## R Markdown

O objetivo desta postagem é fazer um exercício divertido. Obter quais as palavras são mais utilizadas no nomes extensos dos países ao redor do mundo. Utiliza-se o CIA factbook para obter o nome dos países. O objetivo é fazer um exercício simples para depois utilizar o CIA factbook para exercícios mais intensos e possivelmente mais interessantes. Baseia-se muito em uma resposta do statexchange ["como obter a lista de arquivos de um reposítorio do github no R"](https://stackoverflow.com/questions/25485216/how-to-get-list-files-from-a-github-repository-folder-using-r").

Abaixo apresenta-se as palavras mais comuns utilizadas para nomes extensos de países. O resultado é divertido com a palavra república tendo uma importância absurda.

```{r}
# Carregando pacotes
library(httr)
library(tidyverse)
library(DT)
library(tidytext)
library(wordcloud2)

# Obtendo estrutura do diretorio do API
req <- GET("https://api.github.com/repos/factbook/factbook.json/git/trees/master?recursive=1")

stop_for_status(req)

filelist <- unlist(lapply(content(req)$tree, "[", "path"), use.names = F)

# Definindo arquivos
arquivos <- paste0("https://raw.githubusercontent.com/factbook/factbook.json/master/", filelist[stringr::str_detect(filelist, ".json$")])

arquivos <- arquivos[!str_detect(arquivos, "package.json|antarctica|australia-oceania\\/at.json|central-america-n-caribbean\\/nn.json|central-america-n-caribbean\\/rn.json|central-america-n-caribbean\\/tb.json|east-n-southeast-asia\\/tw.json|europe\\/ax.json|europe\\/dx.json|europe\\/ee.json|europe\\/gk.json|meta\\/categories.json|middle-east\\/gz.json|oceans\\/oo.json|oceans\\/xo.json|oceans\\/xq.json|oceans\\/zh.json|oceans\\/zn.json|world\\/xx.json")]

# Função para obter nomes dos paises
le_nome <- function(arquivo){
  jsonlite::read_json(arquivo)$Government$`Country name`$`conventional long form`$text
}

# Obtendo nomes dos arquivos
nomes <- map_chr(arquivos, ~le_nome(.x))

# Avaliacao
paises <- tibble(pais = nomes)
paises <-  unnest_tokens(paises, palavras, pais)
paises <- paises[!paises$palavras %in% tidytext::stop_words$word, ]
contagem <- count(paises, palavras, sort = TRUE) 
contagem$freq <- contagem$n

```


```{r}
datatable(contagem, options = list(pageLength = 10))
```

```{r}
wordcloud2::wordcloud2(contagem)
```